【裁判字號】    96,家訴,27
【裁判日期】    970219
【裁判案由】    分割遺產等
【裁判全文】
臺灣彰化地方法院民事判決              96年度家訴字第27號
原        告  己○○
訴訟代理人    洪宗仁律師
被        告  庚○○
被        告  戊○○
被        告  癸○○
被        告  辛○○
被        告  壬○○
被告兼前列四
人訴訟代理人  丁○○○
被        告  丙○○
被        告  子○
被        告  丑○○
被        告  甲○○
被        告  乙○
上列當事人間請求分割遺產事件，本院於民國九十七年二月五日
言詞辯論終結，判決如下：
    主  文
兩造公同共有如附表二所示被繼承人顏楊千金之遺產，及繼承開
始後兩造公同共有如附表二所示之損害賠償請求權准予分割，其
分割方法如附表三所示。
訴訟費用由兩造按附表一所示應繼分比例負擔。
    事實及理由
一、本件被告乙○經合法通知，無正當理由，未於言詞辯論期日
    到場，核無民事訴訟法第三百八十六條所列各款情形，爰依
    原告之聲請，由其一造辯論而為判決，合先敘明。
二、原告起訴主張：
  (一)兩造之被繼承人顏楊千金於民國九十四年四月二十五日下午
    三時二十分許，乘坐其長子顏後藤所駕機車，與訴外人楊昆
    倫所駕駛之曳引車發生車禍，被繼承人顏楊千金不幸當場死
    亡，而顏後藤於送醫後，亦於同日下午四時二十五分死亡。
    被告乙○為被繼承人顏楊千金之配偶，乃當然繼承人，至原
    告己○○、被告丙○○、子○、丑○○、甲○○、庚○○、
    己○○，及上開事故發生後較慢身亡之顏後藤則分別為被繼
    承人顏楊千金之子女，其等均為第一順位法定繼承人，前述
    被繼承人顏楊千金之配偶、子女之應繼分皆為八分之一，惟
    其中顏後藤因於繼承開始後死亡，是其應繼分係由顏後藤之
    配偶丁○○○，及顏後藤之子女戊○○、癸○○、辛○○、
    壬○○等人再轉繼承（應繼分各為四十分之一），基上說明
    ，兩造對於被繼承人顏楊千金之應繼分，係如附表一所示。
  (二)被繼承人顏楊千金所遺留之遺產，計有如附表二所示之九筆
    土地（均已辦理繼承登記為兩造公同共有）及四筆存款，此
    有財政部台灣省中區國稅局遺產稅免稅證明書影本及相關土
    地登記謄本為憑。但在繼承開始後，被告丙○○、子○、丑
    ○○、甲○○未經全體繼承人同意，擅自偽以被繼承人顏楊
    千金之名義，分別自被繼承人存款帳戶中提領部分存款，轉
    存入自己帳戶內，其中被告丙○○自被繼承人顏楊千金之台
    灣中小企業銀行帳戶領取新臺幣（下同）一千四百六十三萬
    元，被告子○、丑○○、甲○○則分別自彰化商業銀行帳戶
    提領二百五十萬元，其等四人之非法行為，業經鈞院以九十
    五年度訴字第七六八號、臺灣高等法院臺中分院以九十五年
    度上訴字第一九四六號刑事判決各處以三月至五月不等之有
    期徒刑在案，並經被告四人在刑事案件審理時坦承無訛，是
    被告丙○○、子○、丑○○、甲○○四人所為，顯已侵害全
    體繼承人公同共有之繼承財產，而獲致不當之利益，均應負
    損害賠償及不當得利返還責任。至於被告乙○在繼承開始後
    ，雖自被繼承人顏楊千金設於北斗鎮農會之帳戶提領一百一
    十五萬五千五百六十八元，轉存入被告乙○之帳戶內，惟此
    行為已事前或事後經過兩造全體繼承人之同意，尚不構成侵
    權行為，但此部分應視為遺產之先行分配，在考量本件遺產
    分割時，仍須列入遺產範圍，並在計算被告乙○應繼承之財
    產時，就其已取得部分予以扣除。
  (三)按繼承人有數人時，在分割遺產前，各繼承人對於遺產為公
    同共有關係，繼承人得隨時請求分割遺產，此乃法律所明定
    ，是以原告主張將附表二所示之遺產予以分割，其中附表二
    編號１至９之土地，或為道路用地，或與其他案外人所共有
    ，原物分割不易，自以變價分割為妥，爰請求將全部不動產
    遺產變價後，按應繼分分配予兩造。又因繼承開始後，被告
    丙○○、子○、丑○○、甲○○未經全體繼承人同意即擅自
    盜領部分存款之遺產，侵害兩造公同共有之繼承財產，致被
    告丙○○等四人獲取不當利益，爰依民法一千一百四十六條
    所定繼承回復請求權之法律關係、同法一百八十四條侵權行
    為之法律關係，及同法第一百七十九條不當得利之法律關係
    ，擇一請求回復或返還予全體繼承人。此部分公同共有債權
    係因繼承關係所生，是請求併為分割，其分割方式應與被繼
    承人對繼承人或第三人之債權相同。依被告丙○○、子○、
    丑○○、甲○○四人之應繼分比例，核算各人應分得之存款
    數額，參以其等分別盜領之存款數額，僅被告丙○○提領超
    過其應繼分比例之存款，是以被告丙○○應返還原告己○○
    、乙○、庚○○各二百七十六萬六千二百五十元，另應返還
    被告子○、丑○○、甲○○各二十六萬六千二百五十元，及
    應返還被告丁○○○、戊○○、癸○○、辛○○、壬○○各
    五十五萬三千二百五十元。爰聲明：兩造公同共有如附表
    二所示之不動產及存款應予分割，附表二所示之不動產應予
    變賣，所得價金及附表二所示存款由兩造按附表一所示應繼
    分比例分配取得。兩造公同共有如附表二所示之債權應予
    分割，其分配比例按附表一所示應繼分比例定之。被告丙○○應返還原告己○○、乙○、庚○○各二百七十六萬六千二
    百五十元，另應返還被告子○、丑○○、甲○○各二十六萬
    六千二百五十元，及應返還被告丁○○○、戊○○、癸○○
    、辛○○、壬○○各五十五萬三千二百五十元。
三、被告庚○○、丁○○○、戊○○、癸○○、辛○○、壬○○
    均表示：同意原告主張之事實及所提之分割方案。其中被告
    庚○○另具狀補充陳稱：被告丙○○、子○、丑○○、甲○○等人，利用先母顏楊千金意外死亡當日，強行打開大體冰
    櫃，翻搜先母遺體，取其印章、存摺後，前往銀行盜領存款
    ，犯罪手段惡劣，事件東窗事發後，又飾詞辯稱係父親乙○
    交付印章存摺，惟父親乙○已中風近十年又身罹重病，語言
    能力極度不足，行動甚為不便，三餐均須靠他人餵食，長年
    乘坐輪椅，被告丙○○等四人利用老父脫罪，不肯說出二千
    多萬元之下落，在刑事案件進行中，將被告乙○推上法庭，
    誑稱父親將現金藏放在北斗鎮舊宅內，或稱所領到的錢都在
    乙○之床下，或稱被外傭花完了，或稱父親不願他人知道錢
    在那裡，經法官、檢察官質疑並簽發搜索票至舊宅搜索無著
    ，顯見被告丙○○等人目無法紀，益徵其等所言不實在等語
    。
四、被告丙○○、子○、丑○○、甲○○則以：不同意原告主張
    及提出之分割方案，並陳述理由如下：
  (一)遺產分割與一般共有物分割有別，公同共有遺產之分割應先
    將遺產分割為分別共有，再按應繼分比例分割，並無原物分
    割困難而須採變價分割之問題。本件原告主張逕予變價分割
    方案，乃於法不符。且主張變價分割，亦應將本案以外之其
    他土地共有人列為被告，方屬當事人適格，不得僅列兩造為
    當事人。況若採取變價分割方案，則除土地共有人外必無人
    願意承買，投標價格必低，亦有損兩造權益，是以原告主張
    將附表二編號１至９所示土地予以變價分割，係不符法律規
    定，且無實益。但若原告或其他被繼承人願意出價承受上開
    土地，並以金錢補償給其他繼承人，只要價格公道合理，則
    被告可以接受。
  (二)附表二編號１０至之存款部分，不應計入被繼承人顏楊千金
    之遺產。因為顏楊千金生前僅為一家庭主婦，從無任何收入
    ，豈能有如鉅額之存款。實乃被告乙○（即被繼承人之夫）
    出售土地，將價款暫寄存於被告顏楊千金之帳戶內，此業據
    被告乙○於刑事案件審理時陳述在卷，是以被告乙○對於上
    開存款自有處分權限。而被告丙○○、子○、丑○○、甲○○固曾各自被繼承人之帳戶內提領如原告所主張數額之存款
    ，再分別轉存入自己名下帳戶內，但此均為被告乙○所授意
    ，非出於被告丙○○等四人之主張，且四人所提領總計二千
    二百十三萬之款項，事後也分別以現金提出交給被告乙○自
    行保管，並無侵害其他被繼承人應繼財產之情事。至民法第
    一千一百四十六條之繼承回復請求權，係指正當繼承人請求
    確認其繼承資格者而言，其時效應自知悉有侵害事實起算二
    年。本件被告等人從未否認原告繼承人之資格，又原告二年
    前即已知悉被告丙○○等人提領款項之事實，是以原告在二
    年後方依民法第一千一百四十六條請求回復繼承權，亦與前
    揭法律規定不符。
  (三)聲明：請求駁回原告之訴。
五、被告乙○經本院依民事訴訟法第三百六十七條之一之規定命
    到庭接受訊問，而拒絕到庭，僅以書狀陳述略以：
  (一)共有物之分割，應依共有人協議方法行之，協議不成始得請
    求原物分配或變價分割，民法第八百二十四條定有明文。本
    件原告並未與被告進行協議，與法定程式不符。又原告請求
    分割遺產，應先將公同共有關係按各人應繼分分割為分別共
    有，再適用分別共有之規定請求分別共有物，原告逕行主張
    變價分割，是否有當，不無疑問。系爭不動產除兩造外，尚
    有本案外之其他共有人，原告未列為被告起訴，亦有未洽。
    被告乙○僅同意將土地分割為分別共有，不同意原告關於變
    價分割之方案。
  (二)被告乙○於七十七年間曾出售彰化縣北斗鎮○○段一○八八
    地號面積零點一三四○公頃工業用地予案外人詹正田，扣除
    稅款實得一千三百五十萬元，存入被告乙○帳戶內，除六百
    六十萬元轉為定存外，另將六百萬元匯入被繼承人顏楊千金
    帳戶內，嗣於八十五年間解除上述定存轉為活期存款，並轉
    匯入被繼承人顏楊千金帳戶，嗣又於同年轉匯十三萬一千六
    百元給被繼承人顏楊千金。至被繼承人顏楊千金死亡時其名
    下存款之本息已累積達二千二百餘萬元，其全部存款均為被
    告乙○所有，並非被繼承人顏楊千金之遺產，不應列入遺產
    分配範圍。被告乙○曾因中風，行動不便須聘外勞協助，費
    用甚鉅，乃委由被告丙○○、子○、丑○○、甲○○等四人
    以被告顏楊千金名義領回部分存款，交還被告乙○自己保管
    使用，以維生活，百年後若有餘款，始由繼承人繼承，惟原
    告不盡孝道扶養被告乙○，反提告訴請分配遺產，實有不該
    。
  (三)聲明：請求駁回原告之訴。
六、本件爭執及不爭執事項：
  (一)不爭執事項：兩造為被繼承人顏楊千金之全部繼承人，應繼
    分如附表一所示。被繼承人顏楊千金於死亡時，登記於其名
    下之財產如附表二 (A)所示。顏楊千金死亡後，部分存款已
    遭部分被告提領，其情形如附表二(B)所示。
  (二)爭執事項：
    附表二 (A)所示之財產，是否為被繼承人顏楊千金之遺產
      ，或為其配偶乙○之財產？
    若上開財產屬被繼承人顏楊千金之遺產，原告得否訴請分
      割？其分割方法以何為當？
    被告丙○○、子○、丑○○、甲○○等人以被繼承人名義
      提領帳戶內存款，是否構成侵害公同共有財產之行為？
七、本院得心證之理由：
  (一)附表二所示之財產，是否為被繼承人顏楊千金之遺產，或係
    其配偶乙○之財產？
    按不動產物權，依法律行為而取得設定、喪失、及變更者
      ，非經登記，不生效力，民法第七百五十八條定有明文，
      足見我國民法係採不動產物權登記生效主義。附表二編號
      １至９所示之不動產，均係登記於被繼承人顏楊千金之名
      下，原告及被告對於此部分遺產屬被繼承人顏楊千金所有
      ，並無爭執（僅就分割方式應採變價分割，或應先登記為
      分別共有再作分割有所爭執），是以系爭不動產乃屬被繼
      承人顏楊千金所有，尚無疑義。
    被告乙○雖具狀陳述附表二編號10至13所示之存款，係其
      早年變賣土地之所得，並以被繼承人顏楊千金名義存入金
      融機構，而辯稱自己為上開存款之真正所有人。但對於金
      融機構享有存款請求權者，乃係存款名義人（即被繼承人
      顏楊千金），而非被告乙○，是由形式上觀之，被繼承人
      顏楊千金對於存款始具有管領力，另查被告乙○早年曾因
      腦中風等疾病，至今仍無法自由行動及自理生活，長年來
      均由家人僱用外籍勞工協助看護等情，為兩造所不爭執，
      並有行政院勞工委員會九十六年十月四日勞職外字第○九
      六○○二五二○九號函文在卷可參，反觀被繼承人顏楊千
      金在車禍喪生前，行動自如，身體狀況顯較乙○為佳，實
      際上具有理財能力，足信被繼承人顏楊千金對於其名下存
      款，享有自由使用、收益、處分等權限，核屬真正所有權
      人。被告乙○雖具狀辯稱自己才是所有人，然經本院依民
      事訴訟法第三百六十七條之一之規定命被告乙○本人到場
      接受訊問，其經合法通知後無正當理由而不到場，是本院
      認其上開辯解不足採信。綜上，附表二所示之財產均屬被
      繼承人顏楊千金之遺產，堪以認定。
  (二)附表二所示之財產既屬被繼承人顏楊千金之遺產，則原告得
    否訴請分割？其分割方法以何為當？
    按共有物分割之方法不能協定決定者，法院得因各共有人
      之聲請命為以原物分配於各共有人或變價共有物，以價金
      分配於各共有人，民法第八百二十四條第二項定有明文，
      又公同共有物分割之方法，除法律另有規定外，應依關於
      共有物分割之規定，此觀同法第八百三十條第二項規定自
      明。復按繼承人有數人時，在分割遺產前，各繼承人對於
      遺產全部為公同共有；繼承人得隨時請求分割遺產，但法
      律另有規定或契約另有訂定者，不在此限，此為民法第一
      千一百五十一條、第一千一百六十四條所明定。本件如附
      表二所示之財產為被繼承人顏楊千金之遺產，兩造為顏楊
      千金之繼承人，依上開規定，兩造在分割遺產前，對於遺
      產全部為公同共有，因上開遺產並無不能分割之情形，亦
      無不分割之約定，兩造既不能協議分割，原告請求裁判分
      割上開遺產，即無不合。又法院定分割方法時，應斟酌各
      共有人之利害關係及共有物之性質，為適當之決定，不受
      任何共有人主張之拘束，亦不得以原告所主張分割之方法
      不當，遽為判決駁回分割共有物之訴（最高法院八十四年
      台上字第二四一０號判決意旨參照）。被告被告丙○○、
      子○、丑○○、甲○○辯稱公同共有遺產之分割應先將遺
      產分割為分別共有，再按應繼分比例分割，並無原物分割
      困難而須採變價分割之問題云云，及被告乙○具狀辯稱原
      告未先行協議而不符法定程式云云，均與前開法律規定不
      符，難謂有據。又本件遺產之分割係以全部繼承人為遺產
      分配對象，與系爭土地之其他共有人無涉，是以被告丙○○、子○、丑○○、甲○○、乙○以原告起訴未將其他非
      屬繼承人之土地共有人同列為被告，認起訴不符法定程式
      云云，亦非可採。
    另按分割共有物應考慮公平原則、利益原則與經濟原則，
      裁判分割分法雖有原物分割、變價分割及原物分割並金錢
      補償三種方式，惟其並無先後之分。故不論係以原物分配
      於各共有人，或者變賣共有物，而以價金分配於共有人，
      均為合法處置，其為法院依職權酌定之範圍，最高法院著
      有五十一年台上字第四二八號判例可稽。且共有物分割方
      法除公平原則外，應依共有物之性質，斟酌其分割後之經
      濟效用，而為適當之分割。建地之分割，應以分割結果得
      建築房屋，始能地盡其利，發揮其經濟效用；若以原物分
      配時，受分配人因分得之土地過小，變成畸零地或面積過
      小而不能利用者，對該受配人或社會言，均係損害，即難
      謂該分割方法為適當；故不能原物分割者，得以變賣為分
      割方法，所得價金各按應有部分比例分配予各共有人，如
      是者，始能將土地發揮最高之經濟上利用價值，並符合分
      割共有物之目的（最高法院九十三年度台上字第五九五號
      、八十二年度台上字第五一二號判決參照）。本件附表二
      編號１至９所示之土地，除編號１之權利範圍為全部外，
      其餘土地均處於與其他訴外人共有之狀態，且有田地、旱
      地、道路用地等，地目不一，有各該地籍謄本可憑，原物
      分割顯屬不易，倘登記為分別共有，將使法律關係更為複
      雜，在共有人間彼此對立之情形下，不利於土地之管理、
      處分及利用，有損土地整體經濟價值。是為使法律關係趨
      於單純，以發揮土地較高之經濟價值，應以變價分割較為
      適當。至附表二編號１所示之土地，若採原物分割方式，
      將導致部分繼承人所得分配之土地過小，而難以利用，查
      該筆土地目前係由被告丙○○在使用，此為兩造所不爭執
      ，惟被告丙○○本人表示其不一定要繼續占有使用該土地
      ，其與被告子○、丑○○、甲○○均答辯稱只要價格合理
      ，同意由任何人出資購買全部土地，再將價金分配給全部
      繼承人，此即與原告及其餘被告所主張變價分割之方案相
      近（雖被告丙○○認由法院拍賣所得價金較低而反對變價
      分割，但目前既無任何人表示願意出價承受或購買系爭土
      地，仍應認以變價分割方式較為公允）。綜上，考量全體
      共有人之意願、利益，及土地整體經濟效用，原告主張就
      附表二編號１至９所示土地以變價分割為宜，應屬可採。
    附表二所示之存款，性質上本屬可分之債權，且以貨幣單
      位按分配比例計算各繼承人之應繼財產簡單容易，是以原
      物分配予各繼承人，並無不可行之情形，應認此部分遺產
      以原物分配方式為妥。
  (三)被告丙○○、子○、丑○○、甲○○等人以被繼承人名義提
    領帳戶內存款，是否構成侵害公同共有財產之行為？
    按因故意或過失，不法侵害他人之權利者，負損害賠償責
      任；又負損害賠償責任者，除法律另有規定或契約另有訂
      定外，應回復他方損害發生前之原狀；不能回復原狀或回
      復顯有重大困難者，應以金錢賠償其損害，民法第一百八
      十四條第一項、第二百十三條第一項、第二百十五條各定
      有明文。本件被告丙○○、子○、丑○○、甲○○等人以
      被繼承人顏楊千金之名義，分別自被繼承人存款帳戶中提
      領部分存款，轉存入自己帳戶內，其中被告丙○○自被繼
      承人顏楊千金之台灣中小企業銀行帳戶領取一千四百六十
      三萬元，被告子○、丑○○、甲○○則分別自彰化商業銀
      行帳戶提領二百五十萬元，且事先未徵得全體繼承人之同
      意等事實，乃為兩造所不爭執，並有臺灣高等法院臺中分
      院九十五年度上訴字第一九四六號刑事判決在卷可參。被
      告丙○○、子○、丑○○、甲○○等人雖辯稱在提款前已
      徵得父親乙○之同意，並將全部現金交付予乙○本人保管
      ，但查被告乙○年邁體衰，長期由外籍看護工協助照料等
      情，已如前述，其生活尚且無法自理，如何能單獨保管超
      過二千萬元之鉅額現金？被告丙○○、子○、丑○○、甲○○等人所辯，顯與常情相違，況被告乙○經本院依民事
      訴訟法第三百六十七條之一之規定命其到庭接受訊問，亦
      無正當理由而拒絕到庭，應認被告丙○○、子○、丑○○
      、甲○○所辯不足採信。又被告乙○僅係繼承人之一，並
      無單獨處分遺產之權限，不能僅因被告乙○之同意，即將
      存款領出歸由少數繼承人取得，是以被告丙○○、子○、
      丑○○、甲○○等人所為，顯已侵害其他繼承人因繼承而
      取得公同共有之遺產，並觸犯偽造文書之刑事責任，其等
      犯行已分別經法院判處五月、三月不等之有期徒刑（被告
      等人均稱未再上訴，該案應已確定），有臺灣高等法院臺
      中分院九十五年度上訴字第一九四六號刑事判決在卷可參
      ，是被告丙○○、子○、丑○○、甲○○等人對其他權利
      受侵害之繼承人，均應負損害賠償之責任。至附表二編號
      12之存款，在繼承發生後已全部轉入被告乙○之帳戶內，
      有活期儲蓄存款存摺交易明細表在卷可參，此行為雖事先
      未經全體繼承人同意，但事後已經兩造認可而不予追究，
      故被告乙○部分尚無須負損害賠償之責，惟原告及被告庚○○、丁○○○、戊○○、癸○○、辛○○、壬○○等人
      主張將被告乙○已領取款項之部分，應視為遺產預先分配
      ，須由其應繼財產中扣除，尚屬合理，此部分應於本件分
      割遺產列入考慮（計算方式詳如後述）。又本件原告向被
      告丙○○、子○、丑○○、甲○○等人主張侵權行為損害
      賠償請求權部分，既為有理由，則原告另以不當得利、繼
      承回復請求權等法律關係請求本院擇一判決原告勝訴之部
      分，即無庸再為斟酌，附此敘明。
    再按繼承人因繼承而取得之遺產，於受侵害時其所生之損
      害賠償債權仍為公同共有債權（最高法院七十七年台上字
      第六十六號判決參照），而債權本為財產權之一，故得適
      用民法物權篇第四節共有之規定於公同共有債權準用之（
      民法第八百三十一條參照）；又公同共有債權，其債權人
      相互間之關係，自應由規定其公同關係之法律定之；在遺
      產繼承之公同共有關係，依民法第一千一百六十四條之規
      定繼承人得隨時請求分割遺產，至其分割方法依前開解釋
      即得準用關於共有物分割之規定而依各共有人應繼分比例
      予以分割；公同共有債權既經分割，則各共有人自得本於
      分得之債權請求權向債務人請求就自己分得之部分為給付
      （臺灣高等法院八十六年度重上更一字第一九五號、最高
      法院八十六年度台上字第一六三號判決參照）。原告所主
      張全體繼承人對被告丙○○、子○、丑○○、甲○○之公
      同共有損害賠償債權，迄無不為分割之約定，亦無不能分
      割情事，復因被告丙○○、子○、丑○○、甲○○等人否
      認其等領取遺產存款係侵權行為，可認兩造間顯不能以協
      定方法分割該公同共有債權，乃據此訴請為該債權之判決
      分割，自屬有理。經斟酌該公同共有債權，性質上非屬不
      可分，本院認其合理之分割計算方式應為：以被繼承人顏
      楊千金各帳戶內遭領取款項之總額（含被告乙○領取部分
      ）為基礎，按兩造應繼分計算每位繼承人應分得之數額，
      僅由提領金額超過其應繼承財產之被告丙○○，對其他繼
      承人負返還責任（詳細計算方式詳見附表三之(三)「分割方
      式計算說明」一欄）。蓋此方式可同時兼顧遺產及損害賠
      償債權分割之公平性，對當事人而言，在請求程序上簡易
      明確，亦無違原告及被告庚○○、丁○○○、戊○○、癸○○、辛○○、壬○○等人之本意，是認被告丙○○須給
      付原告及其餘被告之金額，係如附表三之(三)「分割方式」
      一欄所示。惟原告雖主張將被告乙○已先行自北斗鎮農會
      領取之款項列入遺產分配範圍，但以其聲明被告丙○○應
      返還原告二百七十六萬六千二百五十元，及應返還其他繼
      承人之金額觀之，原告顯疏未將附表二編號12所示存款金
      額列入分配基礎，其聲明與陳述不符，自有未洽，然本院
      就遺產分配方式，依法本不受當事人聲明之拘束，附此敘
      明。
  (四)綜上，原告依民法第一千一百六十四條規定請求分割如附表
    二所示之遺產，及繼承開始後所取得之公同共有債權，為有
    理由，應予准許，其分割方式如附表三所示。
八、末按分割遺產之訴，係必要共同訴訟，原、被告之間本可互
    換地位，且兩造均蒙其利，是本院認本件之訴訟費用應由兩
    造依其應繼分之比例即如附表一負擔訴訟費用，較為公允，
    爰依職權判決如主文第二項所示。
九、據上論結，本件原告之訴為有理由，依民事訴訟法第三百八
    十五條第一項前段、第八十條之一、第八十五條第一項前段
    ，判決如主文。
中    華    民    國    97    年    2     月    19    日
                    家事法庭    法  官  黃玉齡
以上正本係照原本作成。
如對本判決上訴，須於判決送達後20日之不變期間內，向本院提
出上訴狀，須附繕本。
中    華    民    國    97    年    2     月    20    日
                                書記官  廖建興


司法院資訊處製作；財團法人民間司法改革基金會備份。
